【裁判字號】    98,抗更(一),41
【裁判日期】    980730
【裁判案由】    假扣押
【裁判全文】
臺灣高等法院民事裁定                98年度抗更(一)字第41號
抗  告  人  乙○○
相  對  人  甲○○
            丙○○
上列當事人間假扣押事件，對於中華民國98年2月4日臺灣臺北地
方法院98年度裁全字第797號所為裁定提起抗告，經最高法院發
回更審，本院裁定如下：
    主  文
原裁定廢棄。
相對人在原法院之聲請駁回。
抗告及發回前再抗告訴訟費用由相對人負擔。
    理  由
一、按債權人就金錢請求或得易為金錢請求之請求，欲保全強制
    執行者，得聲請假扣押。假扣押非有日後不能強制執行或甚
    難執行之虞者，不得為之。請求及假扣押之原因應釋明之。
    前項釋明如有不足，而債權人陳明願供擔保或法院認為適當
    者，法院得定相當之擔保，命供擔保後為假扣押，民事訴訟
    法第522條第1項、第523條第1項及第526條第1項、第2項定
    有明文。若債權人就其請求及假扣押之原因絲毫未予釋明，
    法院即不得命供擔保後為假扣押。又所謂「請求之原因事實
    」，即本案請求所由發生之原因事實；「假扣押之原因」，
    係指日後有不能強制執行或甚難執行之虞，或應在外國為強
    制執行之情形，如債務人浪費財產，增加負擔，或就其財產
    為不利益之處分，將成為無資力之狀態，或將移住遠地、逃
    匿無蹤、隱匿財產等。是債權人就假扣押之原因，依法有釋
    明之義務，亦即須提出可使法院信其主張為真實之證據，必
    待釋明有所不足，而債權人陳明願供擔保或法院認為適當者
    ，法院始得定相當之擔保，命供擔保後為假扣押，若債權人
    未釋明假扣押之原因，即不符假扣押之要件。
二、本件相對人於原法院聲請略以：相對人二人與抗告人為兄弟
    關係，兩造之母郭杜寶鳳生前立遺囑，將其所有並信託在兩
    造名下之不動產分配予兩造，即門牌號碼為：台北市○○區
    ○○街16號3樓之房屋及坐落之基地台北市○○區○○段5小
    段371號土地分予相對人丙○○。門牌號碼為：台北市○○
    ○路45巷5弄1-1號2樓之房屋及坐落之基地台北市○○區○○
    段169號土地分予相對人甲○○。門牌號碼為：台北市○○
    ○路45巷5弄5-2號之房屋及坐落之基地台北市○○區○○段
    169號土地，分歸兩造共有。上開台北市○○○路45巷5弄5-
    2號外之出租攤位由兩造共同處理。所遺留之現金支付喪葬
    費之結餘，由兩造及兄弟姐妹六人平均繼承。惟抗告人拒絕
    履行上開遺囑，拒將台北市○○○路45巷5弄5-2號之應有部
    分各三分之一移轉相對人二人，相對人已提起民事訴訟，惟
    恐抗告人在該訴訟確定前，將其財產移轉，為免日後有不能
    強制執行或甚難執行之虞，願提供擔保以補釋明之不足，並
    提出遺囑為證（見原法院卷第4頁至第9頁）而聲請准許在新
    台幣（下同）7,500,000元之範圍內，就抗告人之財產予以
    假扣押云云。
三、抗告意旨略以：抗告人並無浪費財產、增加負擔，或就財產
    為不益之處分，將成為無資力之情形；更無將移往遠方或逃
    匿等情事，本件並無日後有不能強制執行或恐難執行之假扣
    押原因存在，相對人所提資料充其量僅能釋明相對人對抗告
    人有履行遺囑請求之原因事實，不能釋明抗告人有不能強制
    執行或恐難執行之假扣押原因事實，即未見釋明之義務等語
    。
四、經查，本件相對人於原法院聲請假扣押，固據提出遺囑為證
    ，惟此僅足釋明抗告人對相對人有履行遺囑請求權一節，而
    未能釋明相對人現有浪費財產、增加負擔，或就財產為不利
    益處分，將成為無資力之狀態，或將移往遠地、逃匿無蹤、
    隱匿財產等假扣押原因之存在。依首揭規定及說明，縱抗告
    人陳明願供擔保，仍不得認該擔保已補釋明之欠缺，從而，
    相對人就抗告人之財產聲請供擔保後為假扣押，於法未合，
    不應准許。原裁定准許相對人對抗告人為本件假扣押之聲請
    ，自有未洽。抗告意旨指摘原裁定不當，求予廢棄，為有理
    由，應由本院予以廢棄，更為裁定如主文第二項所示。
五、據上論結，本件抗告為有理由，爰裁定如主文。
中    華    民    國    98    年    7     月    30    日
                    民事第五庭
                        審判長法  官  魏麗娟
                              法  官  陳博享
                              法  官  黃雯惠
正本係照原本作成。
本裁定除以適用法規顯有錯誤為理由，不得再抗告。如提起再抗
告，應於收受後10日內委任律師為代理人向本院提出再抗告狀。
並繳納再抗告費新台幣１千元。
中    華    民    國    98    年    7     月    31    日
                              書記官  秦慧榮


司法院資訊處製作；財團法人民間司法改革基金會備份。
